臺灣雲林地方法院刑事判決　　　　　　　96年度易緝字第12號
公　訴　人　臺灣雲林地方法院檢察署檢察官
被　　　告　甲○○
上列被告因竊盜案件，經檢察官提起公訴（83年度偵字第4616號）
，本院判決如下：
    主  文
本件免訴。
    理  由
一、公訴意旨略以：被告甲○○原係受僱於告訴人乙○○之員工
    ，竟意圖為自己不法之所有，基於概括之犯意，先於民國83
    年6 月中旬某日，在雲林縣斗六市○○街668 號告訴人之臥
    室內，竊取告訴人所有之新力牌行動電話1 支，繼又至同址
    之八八八餐廳內，竊取告訴人所有之增你智牌錄放影機6 台
    、東芝牌錄放影機1 台，得手後，旋即持上開竊得之行動電
    話至同縣市○○路205 號出售予詹益賢，而詹益賢明知上開
    行動電話係來源不明之贓物，竟仍以新臺幣（下同）5 千元
    之價格予以購買；被告另將竊得之增你智牌錄放影機6 台持
    至同縣市○○路305 號景新電視材料行，以每台1 千8 百元
    之價格出售予不知情之洪志福（另經不起訴處分）；再將竊
    得之東芝牌錄放影機1 台持至同縣市○○路光波電器行，以
    2 千元之價格出售予不知情之林三元（另經不起訴處分）。
    嗣經告訴人於同年7 月間，分別在詹益賢、洪志福、林三元
    等處尋獲上開失竊物品，始知上情，因認被告涉犯刑法第32
    0 條第1 項之竊盜罪嫌。
二、按案件時效已完成者，應諭知免訴之判決，並得不經言詞辯
    論為之，刑事訴訟法第302 條第2 款、第307 條分別定有明
    文。又被告行為後，刑法第80條、第83條關於追訴權時效期
    間、停止之規定，業已於94年2 月2 日修正公布，並於95年
    7 月1 日施行。而現行刑法第2 條第1 項規定：「行為後法
    律有變更者，適用行為時之法律。但行為後之法律有利於行
    為人者，適用最有利於行為人之法律」，因追訴權時效期間
    之長、短，關係是否行為人受到刑事追訴或處罰，而追訴時
    效完成者，依刑事訴訟法第302 條第2 款規定應諭知免訴判
    決，而免訴判決為實體判決，因此關於追訴時效期間之修正
    ，應屬實體刑罰法律變更，而有刑法第2 條第1 項規定之適
    用（臺灣高等法院暨所屬法院因應新修正刑法施行座談會意
    見參照），合先敘明。查修正前刑法第80條規定：「追訴權
    ，因左列期間內不行使而消滅：一死刑、無期徒刑或10年以
    上有期徒刑者，20年。二3 年以上10年未滿有期徒刑者，10
    年。三1 年以上3 年未滿有期徒刑者，5 年。四1 年未滿有
    期徒刑罪者，3 年。五拘役或罰金者，1 年。前項期間自犯
    罪成立之日起算。但犯罪行為有連續或繼續之狀態者，自行
    為終了之日起算」；修正前刑法第83條規定：「追訴權之時
    效，如依法律之規定，偵查、起訴或審判之程序，不能開始
    或繼續時，停止其進行。前項時效停止，自停止原因消滅之
    日起，與停止前已經過之期間，一併計算。停止原因繼續存
    在之期間，如達於第80條第1 項各款所定期間4 分之1 者，
    其停止原因視為消滅」。而修正後刑法第80條規定：「追訴
    權，因下列期間內未起訴而消滅：一犯最重本刑為死刑、無
    期徒刑或10年以上有期徒刑之罪者，30年。二犯最重本刑為
    3 年以上10年未滿有期徒刑之罪者，20年。三犯最重本刑為
    1 年以上3 年未滿有期徒刑之罪者，10年。四犯最重本刑為
    1 年未滿有期徒刑、拘役或罰金之罪者，5 年。前項期間自
    犯罪成立之日起算。但犯罪行為有繼續之狀態者，自行為終
    了之日起算」；修正後刑法第83條規定：「追訴權之時效，
    因起訴而停止進行。依法應停止偵查或因犯罪行為人逃匿而
    通緝者，亦同。前項時效之停止進行，有下列情形之一者，
    其停止原因視為消滅：一諭知公訴不受理判決確定，或因程
    序上理由終結自訴確定者。二審判程序依法律之規定或因被
    告逃匿而通緝，不能開始或繼續，而其期間已達第80條第1
    項各款所定期間4 分之1 者。三依第1 項後段規定停止偵查
    或通緝，而其期間已達第80條第1 項各款所定期間4 分之1
    者。前2 項之時效，自停止原因消滅之日起，與停止前已經
    過之期間，一併計算」。本件被告涉犯刑法第320 條第1 項
    竊盜罪嫌，其法定本刑為5 年以下有期徒刑、拘役或5 百元
    以下之罰金，其追訴權時效期間依修正前刑法第80條第1 項
    第2 款規定為10年，再依修正前刑法第83條規定加計因通緝
    無法開啟審判之停止進行期間（10年追訴權時效期間4 分之
    1 即2 年6 月），修法前之追訴權時效加計停止期間即為12
    年6 月；而依修正後刑法第80條第1 項第2 款規定，其追訴
    權時效為20年，加計停止進行之期間（20年追訴權時效期間
    4 分之1 即5 年），則修法後之追訴權時效加計4 分之1 停
    止期間為25年，經比較新舊法之結果，自以修正前刑法上開
    規定，對於被告有利，依刑法第2 條第1 項規定，本件自應
    適用被告行為時之上開修正前刑法規定。
三、經查，本件被告被訴涉犯刑法第320 條第1 項之竊盜罪嫌，
    依起訴事實其行為終了日為83年6 月中旬某日，則以83年6
    月15日為計算基準，其追訴權時效期間，依修正前刑法第80
    條第1 項第2 款規定為10年，已如前述，經公訴人於83年10
    月24日開始實施偵查，迄本院於84年4 月21日發布通緝日止
    之期間共5 月28日（此期間不生時效進行之問題），加計因
    被告通緝，致本案審判程序不能開始，而停止追訴權時效進
    行持續所達上開追訴權時間之4 分之1 期間（即2 年6 月）
    ，再扣除公訴人於84年3 月1 日提起公訴迄該案於84年3 月
    14日繫屬本院期間共14日（此期間發生時效進行之效力），
    被告所犯前開竊盜犯行之追訴權時效應至96年5 月29日完成
    ，惟被告迄今仍未緝獲歸案，其所犯上開竊盜罪嫌之追訴權
    自已因時效完成而消滅，揆諸前揭說明，本件爰不經言詞辯
    論，逕為免訴之諭知。
四、依刑事訴訟法第302 條第2 款、第307 條，判決如主文。
中　　華　　民　　國　　96　　年　　6 　　月　28　　日
                  刑事第一庭    審判長法  官  紀文勝
                                      法  官  楊昱辰
                                      法  官  王雅苑
以上正本證明與原本無異。
如不服本判決，應於判決收受後10日內，向本院提出上訴狀（須
附繕本）。
                                      書記官  譚系媛
中　　華　　民　　國　　96　　年　　6 　　月　　28　　日
